臺灣高等法院花蓮分院刑事判決　　　　　　　　　九十三年度上更(一)字第五六號
　　上　訴　人　臺灣臺東地方法院檢察署檢察官
　　上　訴　人
　　即　被　告　乙○○
　　指定辯護人　丁○○律師
右上訴人等因被告違反毒品危害防制條例案件，不服臺灣臺東地方法院九十年度訴字
第四六號中華民國九十年七月三十一日第一審判決（起訴案號：臺灣臺東地方法院檢
察署八十九年度偵字第二二六二號、第二四四○號），提起上訴，經最高法院發回，
本院判決如左：
    主  文
原判決撤銷。
乙○○連續販賣第二級毒品，累犯，處有期徒刑柒年陸月。販賣毒品所得新台幣貳萬
元，追繳沒收，如全部或一部無法追繳，應以其財產抵償之。
    事  實
一、乙○○前曾犯違反麻醉藥品管理條例罪、竊盜罪，經定執行刑有期徒刑一年，於
    民國（下同）八十八年十月二十二日執行完畢。猶不知悔改，復意圖營利，並基
    於概括之犯意，先於八十九年九月間某日，在台東市○○街○○道寶桑國中附近
    ，以新台幣（下同）一萬元之價格，販賣第二級毒品安非他命六公克予丙○○。
    嗣後再於同年十月二十一日，自台東新站乘坐火車前往花蓮購得安非他命後，於
    隔日（二十二日）七時許，在前開外環道接近萬善堂對面之路旁，再以一萬元之
    價格販賣六公克第二級毒品安非他命予丙○○。
二、案經臺灣臺東地方法院檢察署檢察官自動檢舉，及台東縣警察局移送臺灣臺東地
    方法院檢察署檢察官偵查起訴。
    理  由
一、訊之上訴人即被告（以下簡稱被告）乙○○固坦承於十月間曾與丙○○於前開外
    環道萬善堂對面見面，惟矢口否認有何販賣毒品之犯行，辯稱：其九月份因車禍
    待在家裡，十月份係丙○○交付一萬元，請其至花蓮向丙○○之朋友拿毒品，但
    未拿到，始與丙○○碰面還一萬元云云。惟查：
（一）被告確有於前述時間、地點販售第二級毒品安非他命予丙○○之事實，業據證
      人丙○○迭於警訊（警刑七字第四八六二號卷第三頁）、檢察官訊問（八十七
      年他字第一三七號卷第十七頁至第十九頁、第七十八頁）、原審（原審卷第三
      十八頁），及本院（見本院審判筆錄）中證述甚詳，核其證言前後一致。並有
      證人丙○○繪製之交易地點簡圖在卷（八十七年他字第一三七號卷第二二頁）
  ，及證人丙○○在八十九年十一月七日確有經警查獲持有安非他命等情，可資
      佐證。
（二）再參之證人丙○○證述：第一次約二、三月前（八十九年九月左右），我向被
      告以新台幣一萬元購得六公克安非他命，第二次被告於十月中旬某日傍晚聯絡
      我的行動電話0000000000問我是否要購買安非他命，表示要前往花
      蓮購買，同日二十時被告又打我行動電話約我在台東市○○街碰面，向我拿一
      萬元，並叫我載他至台東新站，搭二十一時四十分莒光號火車至花蓮購買安非
      他命，隔日早上七時又打我的行動電話叫我至勝利街碰面拿安非他命六公克給
      我等情（警刑七字第四八六二號卷第三頁）。亦與被告坦承為其所使用之00
      00000000號行動電話通聯記錄所顯示，該電話在八十九年十月二十一
      日傍晚（實際時間為十六時四十八分）、二十時（實際時間為二十時三十九分
      ），同月二十二日早上七時（實際時間為六時二十七分、八時三十四分、八時
      四十七分、八時五十七分），有發話予證人丙○○所使用之00000000
      00號行動電話，及被告通話所在地之移動情形（見警刑七字第四八六二號卷
      第八頁），均相吻合，益見證人丙○○所言非虛，足堪採信。
（三）又被告於警訊及原審調查時，對其曾於八十九年十月間前往花蓮一事原矢口否
      認，並執詞不知丙○○之毒品來源為何，並坦承與丙○○沒有仇；嗣經原審提
      示通聯記錄表示其前往花蓮之證據確鑿，始更異為上開說詞，並在本院辯稱其
      聽朋友說警察告訴丙○○，其有向警察供稱其所吸用之安非他命是向丙○○買
      的云云。雖證人林照明在本院證稱曾聽他人陳述丙○○有如此表示云云，惟為
      丙○○所否認（見本院審判筆錄），且證人林照明之證言內容純屬傳聞，自難
      以憑採。是顯見被告前開所辯實屬見風轉舵，企圖脫免罪責之詞，委無足採。
      另被告聲請傳訊之證人甲○○經本院傳拘無著，無從訊問，附此敘明。
（四）末按毒品買賣，係屬嚴重違法行為，非可公然為之，故其交易價格每因買賣雙
      方關係之深淺、買賣之數量、貨源是否充裕、查緝是否嚴緊及其取得成本之高
      低等因素而有不同，非可一概而論。而販賣之利得，除販賣者坦承之外，實難
      查得實情，惟販賣安非他命犯行之法定刑度甚重，係眾所週知之事實，依一般
      經驗法則，販賣安非他命者鋌而走險，苟非意在營利，所為何來？是本院雖因
被告矢口否認其有販賣安非他命犯行，致無法查得其販賣安非他命之價差，惟
      依上述說明，被告具有營利之意圖，仍堪認定。本件被告販賣毒品事證明確，
      其此部分犯行，堪予採認。
二、核被告所為，係犯毒品危害防制條例第四條第二項之販賣第二級毒品罪。其連續
    二次販賣之行為，時間緊接，構成要件相同，顯係基於概括犯意為之，為連續犯
    ，應依法論以一罪，並加重其刑。被告曾犯違反麻醉藥品管理條例罪、竊盜罪，
    經定執行刑有期徒刑一年，並於八十八年十月二十二日執行完畢，有臺灣高等法
    院被告全國前案紀錄表在卷可稽；其於五年內再犯本件有期徒刑以上之罪，為累
    犯，應依法加重其刑。原審予以論科，固非無見。惟被告所犯販賣第二級毒品罪
    係屬最輕本刑三年以上有期徒刑之罪，其於原審審理時未經選任辯護人，依刑事
    訴訟法第三十一條第一項之規定，原審審判長即應指定公設辯護人為被告辯護，
    乃原審未經指定辯護人到庭為被告辯護，即逕行審判，有審判筆錄可稽，其程序
    當然違背法令（刑事訴訟法第三百九十九條第七款參照）；其程序既有瑕疵，原
    審判決自屬無可維持。被告上訴否認此部分犯行，雖無理由，本院仍應予撤銷改
    判。爰審酌被告販賣安非他命之數量及次數不多，所生危害尚非重大及被告犯罪
    後之態度等一切情狀，仍量處有期徒刑七年六月。被告販賣毒品所得二萬元，應
    依毒品危害防制條例第十九條第一項之規定宣告沒收，如全部或一部不能沒收時
    ，以被告之財產抵償之。
三、公訴意旨另以：乙○○於八十九年九月中旬某日夜間，在台東市○○路三百二十
    六巷十二弄附近，以五千元販售第二級毒品安非他命五公克予廖勇智一次，復於
    同年十月三十一日早上九時許，在卑南鄉知本橋橋頭，再以相同價格販售安非他
    命予廖勇智；因認被告乙○○此部分亦涉有毒品危害防制條例第四條第二項之販
    賣第二級毒品罪嫌。訊之被告乙○○堅決否認有何販賣毒品予廖勇智之犯行，辯
    稱：廖勇智係因其欠債未還，始挾怨報復等語。經查：
（一）證人廖勇智於原審第一次調查時證述：被告於八十九年十月三十日晚上十一、
      二點先打電話給我，問我是否要買毒品，我後來有打行動電話跟被告說明天（
      三十一日）可以拿毒品，當日上午六時左右用行動電話聯絡二、三次，九點多
      才與被告見面，我是打被告手機等語。惟據被告所使用之000000000
      0號行動電話通聯記錄，被告於八十九年十月三十一日並未與證人所使用號碼
      為0000000000號行動電話聯絡，於前日（三十日）亦僅於晚間八時
      通過一次電話，且要再回溯直至二十七日，才有另一次通話，與證人所證情節
      相去甚遠。已見證人廖勇智前揭所述被告於八十九年十月三十日先以電話詢問
      是否買毒品，隔日在以電話聯絡後販賣毒品一節，與卷附上開通連記錄內容不
      符，難認屬實。
（二）又證人廖勇智雖於前開調查時表示願與被告對質，惟經原審命其與被告對質時
      ，卻改稱其並未向被告買受毒品，係因被告欠錢不還才謊稱毒品係被告所販售
      等語。再經本院就證人廖勇智與被告間因積欠債務而結怨之經過進行隔離訊問
      結果，經核兩者之陳述尚無齟齬。另審之被告於與證人廖勇智對質之前即知本
      件係證人廖勇智所供出，此亦為證人廖勇智所明知，故應可排除證人廖勇智因
      畏懼被告報復而不敢吐實之可能，由此可認證人廖勇智於警訊及偵查中所證被
      告第一次販賣毒品等情，亦有可疑。足見被告所辯廖勇智因債務關係與伊結怨
      ，而致在承辦員警之引導下指證被告販賣安非他命一節，衡情尚非毫無足取。
（三）此外，本院復查無其他積極證據，足資證明被告確有販賣毒品予證人廖勇智之
      行為，自不能證明被告有此部分之犯罪。原審本諸罪疑惟輕之原則，就公訴意
      旨所指被告販賣安非他命予廖勇智部分為被告有利之認定，並敘明因公訴意旨
      認此部分與前開有罪部分有裁判上一罪之關係，故不另為無罪之諭知，尚無不
      合。檢察官提起上訴指摘原判決此部分不當，不能認為有理由，併予敘明。
據上論斷，應依刑事訴訟法第三百六十九條第一項前段、第三百六十四條、第二百九
十九條第一項前段，毒品危害防制條例第四條第二項、第十九條第一項、刑法第十一
條、第五十六條、第四十七條，判決如主文。
本案經檢察官林慧到庭執行職務。
中      華      民      國    九十三    年     十一     月      五      日
                                    審判長法官  吳  鴻  章
                                          法官  黃  永  祥
                                          法官  林  德  盛
右正本證明與原本無異。
如不服本判決，應於送達後十日內，向本院提出上訴狀。其未敘述理由者，並應於提
出上訴狀後十日內向本院補提理由狀(須附繕本)。
                                        書記官  劉  夢  蕾
中華      民      國    九十三    年     十一     月      五      日
附錄本案論罪科刑法條全文
毒品危害防制條例第四條第二項：
製造、運輸、販賣第二級毒品者，處無期徒刑或七年以上有期徒刑，得併
科新台幣七百萬元以下罰金。
毒品危害防制條例第十九條第一項：
犯第四條至第九條、第十二條、第十三條或第十四條第一項、第二項之罪
者，其供犯罪所用或因犯罪所得之財物，均沒收之，如全部或一部不能沒
收時，追徵其價額或以其財產抵償之。
為保全前項價額之追徵或以財產抵償，得於必要範圍內扣押其財產。
